【裁判字號】    95,簡,168
【裁判日期】    951019
【裁判案由】    就業服務法
【裁判全文】
臺北高等行政法院判決
                                     95年度簡字第00168號
原      告  甲○○
被      告  宜蘭縣政府
代  表  人  乙○○縣長）住同.
訴訟代理人  王雅琳
            陳佩莉
上列當事人間因就業服務法事件，原告不服行政院勞工委員會中
華民國94年12月23日勞訴字第0940065712號訴願決定（發文日期
：95年1月2日），提起行政訴訟。本院判決如下：
    主  文
原告之訴駁回。
訴訟費用由原告負擔。
    事實及理由
一、程序說明：
    本件訴訟標的之價額在新臺幣（下同）20萬元以下，依行政
    訴訟法第229 條第2 項、第1 項第2 款規定及司法院民國（
    下同）92年9 月17日院台廳行一字第23681 號令，應適用簡
    易程序，本院並依同法第233 條第1 項規定，不經言詞辯論
    ，逕行裁判。
二、事實概要：
    原告未經許可非法僱用泰國籍外國人LERTDI SUTAROS（下稱
    L 君，護照號碼：C452625）及PATTAPHEE SUWIT（下稱P 君
    ，護照號碼：A503158 ，原處分、訴願決定書及答辯狀均誤
    載為「SUWII 」）至宜蘭縣大同鄉英士村梵梵山區從事種菜
    之工作，案經宜蘭縣警察局三星分局於94年8 月29日查獲，
    該分局遂以94年9 月5 日警星外字第0940001891號函移由被
    告審查屬實，被告乃依就業服務法第57條第1 款及第63條第
    1 項規定，以94年10月18日府社資字第0940112317號處分書
    （下稱原處分）處原告罰鍰20萬元。原告不服，提起訴願遭
    決定駁回後，遂提起行政訴訟。
三、原告主張：原告係於94年8 月29日8 時許開小貨車陪同泰籍
    外勞4 名到大同鄉英士村查看菜園工作是否適合，均尚未工
    作，亦未談起僱用或報酬，更未曾僱用其工作，自無違反就
    業服務法第57條第1 款規定；且小貨車上4 名泰籍外勞都是
    第1 次上英士村，4 位都是一起，其中2 位泰籍外勞照實陳
    述，惟另外2 人因不諳我國語言，而警察人員卻誤聽為他們
    於94年8 月即受僱，誤認為已被僱用1 個月。如依P 君及L
    君所稱已工作29天，自不可能逃過警方人員之路檢，益見P
    君及L 君所言不實。據此，依行政訴訟法第4 條第1 項規定
    ，求為判決：「訴願決定暨原處分均撤銷。2.訴訟費用由被
    告負擔。」云云。
四、被告則以：原告非法僱用2 名泰國籍逃逸外國人L 君及P 君
    於宜蘭縣大同鄉英士村梵梵山區從事種菜工作，於94年8 月
    29日被宜蘭縣警察局三星分局於該山區道路地段當場查獲屬
    實，原告違反就業服務法第57條第1 款規定甚為明確，又宜
    蘭縣警察局三星分局英士派出所於大同山上並未設路檢，故
    L 君及P 君長達29天未被發現係屬正常。本件被告據以處分
    ，於法並無違誤，求為判決駁回原告之訴等語。
五、按就業服務法第43條規定：「除本法另有規定外，外國人未
    經雇主申請許可，不得在中華民國境內工作。」第57條第1
    款規定：「雇主聘僱外國人不得有下列情事：一、聘僱未經
    許可、許可失效或他人所申請聘僱之外國人。…」第63條第
    1 項規定：「違反…第57條第1 款…規定者，處新臺幣15萬
    元以上75萬元以下罰鍰。」可知就業服務法禁止非法聘僱未
    經許可、許可失效或他人所申請聘僱之外國人從事工作，旨
    在保障國民工作權、維持社會秩序而避免妨礙本國人之就業
    機會、勞動條件、國民經濟發展及社會安定，針對聘僱外國
    人從事工作，立法採申請許可制，雇主如需聘僱外國人從事
    工作，即應依法申請許可。
六、原告對於宜蘭縣警察局三星分局於94年8 月29日上午8 時10
    分許在宜蘭縣大同鄉英士村梵梵山區○○○○○路段，查獲
    其以小貨車載運逃逸之泰國籍外勞L 君、P 君〔車上尚有泰
    國籍外國人S 君（護照號碼：W410502）、K君（護照號碼：
    V438246）〕 之事實，並不爭執，並有L 君及P 君之入境資
    料電腦列表及宜蘭縣警察局三星分局94年9 月5 日警星外字
    第09840001891 號函附原處分卷，惟原告否認僱用L 君、P
    君從事種菜工作，主張：原告係於94年8 月29日8 時許開小
    貨車陪同泰籍外勞4 名到大同鄉英士村查看菜園工作是否適
    合，均尚未工作，亦未談起僱用或報酬，更未曾僱用其工作
    ，因L 君、P 君2 名外勞語言不通，導致警察人員誤聽為已
    僱用非法工作1 個月情事云云。
七、本件之爭執，在於原告有無聘僱未經許可之外國人L 君及P
    君從事工作？經查，L 君於警訊筆錄供承：我在甲○○處非
    法打工29日，每日新臺幣600 元，從早上7 點至晚上7 點等
    語，P 君警訊筆錄供承：於94年8 月1 日開始在山區種菜，
    每天老闆給我新臺幣700 元，至今29日，每日早上7 時開始
    上工種高麗菜至下午18時止，共有4 人有泰國籍（2 男2 女
    ）由甲○○提供我們4 人吃住，居住地點在宜蘭縣三星鄉○
    ○村○○路60號1 樓房間內等語，原告於警訊筆錄否認雇用
    L 君及P 君，對L 君及P 君上開筆錄辯以：他們2 人隨便亂
    說，我也沒辦法云云，惟本件尚有其他2 名外勞S 君及K君
    均於94年8 月29日警訊筆錄陳稱：今天早上才正要上工就被
    查獲等語，而對照L 君及P 君對其受僱期間、工作內容、薪
    資皆能清楚詳述，又能指證出原告提供外勞宿舍之住址，足
    資證明L 君及P 君確實有受僱於原告非法工作之情事，又上
    開4 名泰國籍外國人於警訊時均明確表達可以中文溝通，不
    需要通譯，而原告當時亦於同一警局應訊並未表示渠等不諳
    中文，本件復經宜蘭縣警察局三星分局英士派出所員警帶同
    上開外勞至宜蘭縣三星鄉○○村○○路60號1 樓房間現場勘
    查渠等住宿地點，亦有照片附本院卷可稽，是應以L 君及P
    君之警訊筆錄內容為真實可採。抑且，L 君及P 君於94年9
    月7 日於三峽外國人收容所之調查筆錄分別陳稱：原告於94
    年8 月29日16時左右在宜蘭縣警察局三星分局交給L 君積欠
    工資15,000元、P 君17,500元，有宜蘭縣警察局三星分局英
    士派出所警員鍾賴遙在場，前所說原告尚欠L 君工資174,00
    0 元，P 君20,300元，須扣除星期假日算25天之工資，所以
    只分別領到15,000元、17,500元等語，有調查筆錄附本院卷
    可憑。足見原告上開辯稱，顯係事後卸責之詞，尚難採信。
    堪認原告違反就業服務法第57條第1 款之規定。
八、綜上所述，原告所訴，並無可採，原處分以原告違反就業服
    務法第57條第1 款規定，審酌其違法僱用之逃逸外勞人數2
    人，此次為初犯及違法情節等，依同法第63條第1 項規定，
    處以20萬元罰鍰，揆諸首揭規定，並無逾越法律授權之得裁
    罰額度上限，核無不合，訴願決定，予以維持，亦屬妥適，
    原告徒執前詞，訴請撤銷，為無理由，應予駁回。
九、據上論結，本件原告之訴為無理由，依行政訴訟法第98條第
    3 項前段、第233 條第1 項，判決如主文。
中    華    民    國    95    年    10    月   19     日
                        第五庭法    官    胡方新
上為正本係照原本作成。
本件以訴訟事件所涉及之法律見解具有原則性者為限，始得於本
判決送達後20日內向本院提出上訴狀並表明上訴理由，如已於本
判決宣示後送達前提起上訴者，應於判決送達後20日內補具上訴
理由（均按他造人數附繕本），且經最高行政法院許可後方得上
訴。
中    華    民    國    95    年    10    月   19     日
                              書 記 官    陳幸潔


司法院資訊處製作；財團法人民間司法改革基金會備份。
